臺灣臺北地方法院民事判決　　　　　　　93年度訴字第4950號
原　　　告　傑克國際有限公司
法定代理人　甲○○
訴訟代理人　陳鎮宏律師
複代理人　　陳炎琪律師
被　　　告　晶達科技股份有限公司
法定代理人　乙○○
訴訟代理人　丙○○
上列當事人間請求損害賠償事件，本院於中華民國94年5月12日
言詞辯論終結，判決如下：
    主      文
被告應給付原告新台幣壹拾伍萬元及自民國九十三年十二月一日
起至清償日止，按週年利率百分之五計算之利息。
原告其餘之訴駁回。
訴訟費用由被告負擔二十分之三，餘由原告負擔。
本判決原告勝訴部分得假執行。
原告其餘假執行之聲請駁回。
    事實及理由
一原告起訴主張：伊為籌設「椅子咖啡館」，向被告商議承租坐
  落台北市○○○路○段313巷2號之C館1、2樓房地（下稱系爭房
  地），當時被告公司之代表即訴外人己○○曾表示被告非系爭
  房地所有人，但保證擁有承租權至少1年，並承諾於簽約後10
  天內即出示被告與所有人之租賃契約，己○○並提及系爭房地
  日後可能會有BOT案，惟保證不會很快動工，伊乃與被告於民
  國93年9月13日訂立房屋租賃契約書（下稱系爭租約），約定
  每月租金為新台幣（下同）150,000元，租期自93年11月5日起
  為期1年，伊並依約開立12紙逐月兌現之租金支票及於93年11
  月1日到期、金額450,000元之押租保證金支票交予被告。系爭
  房地原址係供幼稚園使用，伊為籌設咖啡館須重新改建、裝潢
  ，乃僱請訴外人玖如工程行進行拆除工程，並與訴外人禾圓設
  計有限公司（下稱禾圓公司）簽訂室內工程委託契約書，詎玖
  如工程行於93年9月17日進行外牆拆除工程後，系爭房地所有
  人社團法人世界紅卍字會台灣總主會（下稱紅卍字會）之同長
  丁○○，即邀集訴外人即被告公司總經理乙○○、伊公司之吳
  宗憲於翌日開會，開會時丁○○表示其與被告之合約期間僅餘
  不及半年，伊始知被告向伊聲稱擁有至少1年之承租權限，係
  刻意欺騙伊使伊陷於錯誤而與之簽約，且承租期限對系爭租約
  而言為重要之點，倘被告之承租權未及1年，伊即不可能與其
  簽約。伊已於93年9月27委請律師發函依民法第92條規定向被
  告撤銷系爭租約，系爭租約應為自始無效，被告依民法第113
  條、第114條規定應負損害賠償責任，又被告所為亦構成民法
  第184條第1項規定之侵權行為，伊自得請求損害賠償；且依民
  法第347條規定，關於民法第349條、第350條、第353條權利瑕
  疵擔保等規定，於租賃契約亦準用之，本件被告已無法擔保伊
  就系爭房地擁有1年之承租權，伊亦得準用民法第226條規定，
  向被告請求損害賠償。伊以209,500元委託玖如工程行進行拆
  除工程，業已給付150,000元，所餘欠款約定待官司勝訴告一
  段落後全數付清，又依伊與禾圓公司工程委託契約約定，伊所
  給付簽約訂金800,000元不得取回，伊共受有1,000,000元之損
  害，爰依上述法律關係訴請被告給付損害賠償，請擇一為有利
  之判決等情。並聲明：(一)被告應給付原告1,000,000元及自起
  訴狀送達翌日起至清償日止，按週年利率5%計算之利息。(二)願
  供擔保請准宣告假執行。
二被告則以：原告於93年9月上旬向伊洽商承租系爭房地以開設
  椅子咖啡館事宜，伊告知系爭房地係向紅卍字會承租，非伊所
  有，且日後將進行BOT改建案，於BOT案改建前伊有優先承租權
  ，嗣後兩造即完成簽約，詎原告竟未經伊同意即僱工進行拆除
  工程，所有人亦向伊表達關切，伊立即要求原告停工，現場四
  周圍牆已被拆除達2/3，牆面完全被敲空，已嚴重影響結構安
  全，按系爭租約第9條、第12條、第14條約定，伊保留對原告
  關於回復原狀及其他衍生損害賠償之法律權利。又原告以律師
  函向伊表示撤銷系爭租約，伊旋即返還租金及押金保證金之支
  票，以表示合意解除契約，且依伊與經卍字會所訂租賃契約，
  雖期間並非1年，但依第6條第9項約定，伊有優先續約權。是
  伊並無詐欺之行為，且未保證擁有承租權1年及BOT案不會立即
  動工。伊只同意給付原告已支付之拆除費用部分，至原告請求
  其他損害賠償，並無理由等語，資為抗辯。並聲明：(一)原告之
  訴及假執行之聲請均駁回。(二)如受不利判決，願供擔保請准宣
  告免為假執行。
三兩造不爭執之事實：
  (一)兩造於93年9月13日簽訂系爭租約，由原告向被告承租系爭
    房地，系爭房地係紅卍字會出租予被告，於原告承租前為道
    慈幼稚園園址，約定每月租金150,000元，租期自93年11月5
    日起為期1年，原告約開立12紙逐月兌現之租金支票及於93
    年11月1日到期、金額450,000元之押租保證金支票交予被告
    。
  (二)原告於簽訂系爭租約後即與玖如工程行簽訂拆除工程契約，
    另於93年9月17日與禾圓公司簽訂室內工程委託書，玖如工
    程行於同日開始進行拆除工程，紅卍字會之同長丁○○得知
    後邀集原告及被告公司總經理乙○○於翌日開會。
  (三)原告於93年9月27日委請律師發函向被告為撤銷系爭租約之
    意思表示，被告已返還租金及押租保證金支票予原告。
  (四)上開事實為兩造所不爭執（見本院卷(二)第40頁），並經原告
    提出房屋租賃契約書（見本院卷(一)第9、10頁）、93年9月27
    日93年得字第0274號律師函（見本院卷(一)第14、15頁）、工
    程估價單（見本院卷(一)第17、18頁）、現場照片（見本院卷
    (一)第50-54頁）、支票（見本院卷(一)第58-62頁）及被告提出
    承租慈幼幼稚園舊址房屋租賃契約書（見本院卷(二)第17-18
    之1頁）為證，堪信為真實。
四本件原告主張被告於簽約前保證出租權、承租權至少1年，並
  於系爭租約明定租賃期間為1年，惟被告與系爭房地所有人紅
  卍字會之租約不到半年，被告已無法擔保原告就系爭房地擁有
  1年之承租權，依民法第347條準用第353條規定，原告得依同
  法第226條規定請求被告賠償1,000,000元之裝潢費用損失，為
  被告所否認，並以前揭情詞置辯。則本件兩造爭執之點即在：
  (一)原告主張依民法第226條規定請求被告給付損害賠償，有無
  理由？(二)原告請求損害賠償金額1,000,000元有無理由？經查
  ：
  (一)按出賣人應擔保第三人就買賣之標的物，對於買受人不得主
    張任何權利。債權或其他權利之出賣人，應擔保其權利確係
    存在。出賣人不履行第348條至第351條所定之義務者，買受
    人得依關於債務不履行之規定，行使其權利。本節規定，於
    買賣契約以外之有償契約準用之。因可歸責於債務人之事由
    ，致給付不能者，債權人得請求賠償損害。前項情形，給付
    一部不能者，若其他部分之履行，於債權人無利益時，債權
    人得拒絕該部之給付，請求全部不履行之損害賠償。民法第
    349條、第350條、第353條、第347條前段、第226條分別定
    有明文。本件兩造間所訂系爭租約為有償契約，應得準用前
    揭買賣權利瑕疵擔保之相關規定，先予敘明。
  (二)經查，一般人經營生意均係將本求利，無人願從事虧本生意
    ，原告承租系爭房地係為經營「椅子咖啡館」之用，此為被
    告所明知（見本院卷(二)第40頁），則原告為提供客人舒適、
    優雅、寧靜之環境飲用咖啡等，自當為適當之裝潢以招徠客
    人，而其所投資裝潢之成本，勢必依其租期之長短及利潤之
    多寡而定，租期愈長及利潤愈多時，其所投資裝潢之成本將
    會成正比，此為一般社會之經驗法則，則依上開說明，租賃
    期間應為原告考量是否承租之重要因素。次查，原告主張因
    被告於簽約前向其保證出租權、承租權至少1年乙節，業據
    證人即被告公司前業務長己○○結證稱：伊曾代表被告與原
    告洽談系爭租契約事宜，簽約時原告曾要求看被告與所有人
    之租約，被告就租賃期間1年曾對原告表示絕無問題，系爭
    房地所有人紅卍字會打算開放競標作BOT工程，原告曾提到
    該BOT案是否會影響租賃期間，伊表示BOT案不是1年就能完
    成（見本院卷(二)第41-43頁），及證人即原告公司員工戊○
    ○證稱：伊曾代表原告與被告洽談系爭租賃契約事宜，伊曾
    要求看被告與所有人之租約，被告表示簽約後10天就會提出
    ，所以伊才先簽約，被告曾告知原告系爭地租賃物未來有BO
    T工程案，但不會1年就完成，且BOT案在被告手上進行，所
    以保證簽約1年沒有問題（見本院卷(二)第44、45頁）各等語
    甚明，足見被告於簽約前確曾向原告保證系爭租約租賃期間
    可達1年。
  (三)再者，系爭租約第2條明定：「租賃契約經甲乙雙方定為1年
    。」（見本院卷(一)第9頁），惟被告與所有人紅卍字會於93
    年7月29日所訂租賃契約書第2條約定：「租賃期限：自93年
    8月1日至94年2月28日止，計7個月（包含環境整理1個月）
    。」（見本院卷(二)第17頁），則於93年9月13日兩造簽訂系
    爭租約時，被告就系爭房地之租賃期間僅餘不到半年，被告
    擔保原告依系爭租約得享有1年之承租權，顯已不能履行，
    被告明知其與所有人之租賃期間不及1年，猶向原告保證租
    期1年絕無問題，致原告與之簽訂系爭租約，揆諸首揭規定
    ，被告自應負債務不履行之損害賠償責任。被告雖辯稱依其
    與紅卍字會之租約第6條第9項約定，其有優先續約權云云。
    然依該條項約定：「租賃契約租賃期滿，甲方（即紅卍字會
    ）改建工程尚未確定時程時，同意優先續租乙方（即被告）
    使用，租賃條件同本契約，租期另協商議定之。」（見本院
    卷(二)第18頁），被告於租約期滿是否能取得優先續約權及是
    否能與紅卍字會續訂新約，均屬未定，是被告所辯尚無足採
    。
  (四)原告主張伊因信賴系爭租約期間至少可達1年，於簽約後即
    以209,500元委託玖如工程行進行拆除工程，並與禾圓公司
    簽訂室內工程委託契約，伊並已給付簽約訂金800,000元，
    伊因被告債務不履行共受有1,000,000元之損害云云，固據
    提出室內工程委託契約書（見本院卷(一)第11-13頁）、支票
    （見本院卷(一)第16頁）、工程估價單（見本院卷(一)第17、18
    頁、本院卷(二)第58頁）、存款對帳單（見本院卷(二)第59頁）
    為證。惟查，原告自承僅給付150,000元予玖如工程行，其
    餘尾款尚未給付，另交付予禾圓公司之800,000元訂金支票
    並未經提示兌現（見本院卷(二)第61頁），則僅可認定原告之
    既存財產因而受有減少150,000元之損害，至拆除工程尾款
    及簽約訂金等原告尚未給付，且原告是否須負擔上開債務亦
    非確定，是原告其餘請求即難認有據。
五綜上所述，原告主張被告於簽約前保證出租權、承租權至少1
  年，並於系爭租約明定租賃期間為1年，惟被告與系爭房地所
  有人之租約不到半年，被告已無法擔保原告就系爭房地擁有1
  年之承租權，原告得依債務不履行之規定請求被告給付損害賠
  償，應為可信，惟原告僅能證明受有支出拆除費用150,000元
  之損害，從而，原告依民法第226條規定請求被告給付1,000,0
  00元及自起訴狀送達翌日即93年12月1日起至清償日止，按週
  年利率5%計算之利息，於150,000元及法定遲延利息之範圍內
  ，洵屬有據，超過部分則有未合，不應准許。
六又本件事證已臻明確，兩造其餘攻擊防禦方法及未經援用之證
  據，經本院斟酌後，認為均不足以影響本判決之結果，爰不一
  一論述，併此敘明。
七假執行之宣告：
  本判決原告勝訴部分所命被告給付之金額未逾500,000元，依
  民事訴訟法第389條第1項第5款，應依職權宣告假執行，又被
  告陳明願供擔保，聲請免為假執行，亦無不合；至原告其餘假
  執行之聲請，因訴之駁回而失所依據，應予駁回。
據上論結，原告之訴為一部有理由，一部無理由，依民事訴訟法
第79條、第390條第2項、第392條第2項，判決如主文。
中　　華　　民　　國　　94　　年　　5 　　月　　26　　日
                  民事第四庭法  官  劉又菁
以上為正本係照原本作成
如對本判決上訴，須於判決送達後20日內向本院提出上訴狀
中　　華　　民　　國　　94　　年　　5　　 月　　30  　日
                            書記官  楊勝欽
